【裁判字號】    98,審訴,729
【裁判日期】    980928
【裁判案由】    偽造文書等
【裁判全文】
臺灣新竹地方法院刑事判決             98年度審訴字第729號
公  訴  人  臺灣新竹地方法院檢察署檢察官
被      告  甲○○
上列被告因竊盜案件，經檢察官提起公訴（98年度偵緝字第367
號），經被告於本院準備程序中，就被訴事實為有罪之陳述，經
告知被告簡式審判程序之旨，並聽取檢察官、被告之意見後，經
本院進行簡式審判程序，本院判決如下：
    主    文
甲○○犯詐欺取財罪，處有期徒刑月，如易科罰金，以新臺幣
壹仟元折算壹日。又犯行使偽造私文書罪，處有期徒刑月，如
易科罰金，以新臺幣壹仟元折算壹日；扣案之行動電話／第三代
行動電話服務申請書上偽造之「丙○○」署名貳枚，均沒收之。
又犯詐欺得利罪，處有期徒刑月，如易科罰金，以新臺幣壹仟
元折算壹日。應執行有期徒刑陸月，如易科罰金，以新臺幣壹仟
元折算壹日；扣案之行動電話／第三代行動電話服務申請書上偽
造之「丙○○」署名貳枚，均沒收之。
    犯罪事實
一、緣甲○○於民國97年間，曾居住在其友人丙○○位於新竹縣
    竹北市○○○街之住處。於同年4月21日前之某日，因接獲
    遠傳電信股份有限公司（下稱遠傳電信公司）經銷商「欣欣
    企業社」之銷售人員乙○○來電推銷行動電話門號申辦服務
    ，竟基於意圖為自己不法所有之詐欺犯意，先後向乙○○與
    該社承辦人員佯稱自己係丙○○並謊報丙○○之年籍資料，
    致乙○○與該社承辦人員陷於錯誤，誤認係丙○○本人申請
    ，再私取丙○○放置於新竹縣竹北市○○○街住所之國民身
    分證，影印正、反面1份後放回原處，嗣於97年4月21日某時
    ，由「欣欣企業社」委派某宅配公司送貨員將其所申辦行動
    電話門號0000000000號SIM卡1張及搭配之行動電話機具1支
    寄送至上址丙○○住所時，甲○○另基於行使偽造私文書之
    犯意，當場在遠傳電信公司行動電話／第三代行動電話服務
    申請書之「申請人簽名」欄位上偽簽「丙○○」之署名2枚
    ，連同上開國民身分證正反面影本各1份持交該送貨員送回
    遠傳電信公司而行使之，以表明丙○○申請遠傳電信公司電
    話服務暨領取上開行動電話門號SIM卡及機具之證明，足以
    生損害於丙○○之權益及遠傳電信公司核發管理行動電話門
    號之正確性；甲○○於詐得上開行動電話門號SIM卡及行動
    電話機具後，另行意圖為自己不法所有，基於詐欺得利之犯
    意，自翌日（即97年4月22日）起迄至97年7月間止，將該門
    號之SIM卡插入其所持用之行動電話機具內，在不詳地點，
    接續多次使用上開冒名申請取得之行動電話門號撥打通話，
    使遠傳電信公司陷於錯誤，誤以為係真正申請人使用行動電
    話門號而提供通信服務，甲○○因此詐取免繳納通話費用之
    財產上不法利益（共計新臺幣3,710 元）。嗣因甲○○遲未
    繳納通信費用，丙○○接獲遠傳電信公司寄送上開行動電話
    門號費帳單，始悉上情。
二、案經丙○○訴由臺灣新竹地方法院檢察署檢察官偵查起訴。
    理    由
一、程序部分：
    按除被告所犯為死刑、無期徒刑、最輕本刑為3 年以上有期
    徒刑之罪或高等法院管轄第一審案件者外，於前條第1 項程
    序進行中，被告先就被訴事實為有罪之陳述時，審判長得告
    知被告簡式審判程序之旨，並聽取當事人、代理人、辯護人
    及輔佐人之意見後，裁定進行簡式審判程序，刑事訴訟法第
    273條之1第1 項定有明文。本件被告甲○○所犯係死刑、無
    期徒刑、最輕本刑為3 年以上有期徒刑以外之罪，其於準備
    程序中就被訴事實為有罪之陳述，經告知簡式審判程序之旨
    ，並聽取公訴人及被告甲○○之意見後，本院合議庭認為適
    宜而裁定由受命法官獨任進行簡式審判程序，合先敘明。
二、認定被告甲○○犯行所憑之各項證據：
（一）被告甲○○於偵查中及本院訊問、準備程序及簡式審判程
      序時均坦承不諱。其稱略以：伊與被害人丙○○係朋友關
      係，於96、97年間曾借住在被害人丙○○位於新竹縣竹北
      市○○○街156巷26號住處，至97年間才離開，於離開前4
      、5 月，有收到某家彰化電信行女性工作人員所打來之電
      話，說在促銷行動電話門號，只要準備身分證影本；所以
      伊沒有經過被害人丙○○同意，就拿被害人丙○○之身分
      證去影印，然後再將被害人丙○○之身分證放回原處。之
      後送貨員將行動電話機具、門號送到被害人丙○○上開住
      處時，伊便在送貨員所交付之文件上偽造「丙○○」簽名
      ，並將身分證影本交給送貨員，對方才將行動電話機具交
      給伊，由伊簽收，然後伊使用該行動電話機具及門號，直
      到入監服刑才沒有繳交電話費，事後亦將上情告知被害人
      丙○○等語（見臺灣新竹地方法院檢察署98年度偵緝字第
      367 號偵查卷第17至19、40、41頁，本院98年度聲羈字第
      122 號刑事卷宗第6至10頁，本院98年度審訴字第729號刑
      事卷第18、19、21至24頁）。
（二）告訴人即被害人丙○○於偵查中及本院準備程序、簡式審
      判程序時所為之指述。其稱略以：被告丙○○係他的友人
      ，但他沒有將身分證借給被告甲○○，身分證還在家，也
      沒有同意被告甲○○使用他的名義申辦，不知道被告丙○○何時拿到他的身分證去申辦行動電話門號，後來他收到
      行動電話帳單，因沒有申請該門號，且申請書上之簽名不
      是他簽的，字跡不同，覺得很奇怪，而被告甲○○有借住
      他家，他常出門工作，所以被告甲○○知道他身分證放置
      何處，就問被告甲○○，被告甲○○有承認拿他的身分證
      去辦理行動電話門號，卻又不付費，結果使他的行動電話
      因沒有繳費而造成違約等語（見97年度他字第2041號偵查
      卷第3、4、17、18頁，本院98年度審訴字第729 號刑事卷
      第18、19、23頁）。
（三）證人乙○○於偵查中之證述。其稱略以：她曾於97年間，
      在彰化縣彰化市○○路某處3樓之「欣欣企業社」工作3個
      月，對遠傳客戶經由電話推銷，若客戶願意辦理新門號，
      就會免費送新手機，她就會填寫客戶基本資料後轉送主管
      ，由主管與該客戶聯繫確認申辦，然後請配合之宅急便司
      機將手機及相關資料寄送給客戶，並由客戶將所需身分證
      件資料交給司機，再由客戶在申請書上親自簽名，由司機
      帶回公司給主管審核，並由主管將客戶提供之身分證影本
      貼在申請書上，通過後才寄回遠傳公司，期間曾承辦門號
      0000000000號之業務，因她係工讀生，只依公司規定替客
      人填寫資本資料，所以本件申請書上之客戶基本資料，除
      姓名、室內電話、生日係主管填寫外，其餘資料由她填寫
      ，客人僅簽名「丙○○」等語（見98年度偵緝字第367 號
      偵查卷第50、51頁）。
（四）此外復有遠傳電信公司97年4月21日行動電話/第三代行動
      電話服務申請書正影本各1 份附卷可參（見98年度偵緝字
      第367 號偵查卷第15頁暨證物袋內）：佐證被告甲○○於
      97年4 月21日在該行動電話服務申請書上偽造告訴人丙○○之簽名2 枚，用以申辦遠傳電信門號0000000000號之事
      實（見上開偵查卷第11頁暨同偵查卷證物袋內）。
（五）遠傳電信公司函覆之行動電話門號0000000000號自97年4
      月21日起至同年7 月累積之通話電信費用明細1 份在卷可
      參（見本院卷附）。
（六）綜上，本件事證業臻明確，被告甲○○上揭犯行均至堪認
      定，應依法予以論科。
三、論罪科刑：
（一）論罪：按行動電話SIM 卡，具有通訊使用之價值，電信公
      司亦常舉行特殊門號之公開標售，且在一定條件下具有可
      轉讓性，具有一定之財產價值。依電信公司一般定型化契
      約之約定，雖行動電話門號SIM 卡之所有權屬於公司本身
      ，然仍得因私下出售、轉讓行為而造成事實上所有權之移
      轉，故應得以刑法中詐欺取財罪之「物」論之。故核被告
      甲○○本件所為，分別係犯刑法同法第216條、第210條之
      行使偽造私文書罪及同法339條第1項之詐欺取財罪、同法
      第339條第2項之詐欺得利罪。次第：
  １、吸收關係：被告甲○○於遠傳電信公司行動電話／第三代
      行動電話服務申請書之「申請人簽名」欄位上，偽簽「丙○○」之署名2 枚，再將上開偽造之私文書交由送貨員而
      行使之，其在上開文件偽造署名之行為，屬偽造私文書之
      階段行為，而偽造私文書之低度行為，應為行使偽造私文
      書之高度行為所吸收，均不另論罪。
  ２、接續犯：按數行為於同時同地或密切接近之時地實施，侵
      害同一之法益，各行為之獨立性極為薄弱，依一般社會健
      全觀念在時間差距上，難以強行分開，在刑法評價上，以
      視為數個舉動之接續施行，合為包括之一行為予以評價，
      較為合理，即透過對於同一法益之同種類侵害行為繼續不
      間斷之實行，業已稀釋個別行為之獨立性，致使刑法評價
      時將之視為單一、整體之犯罪行為，而應論以接續犯，最
      高法院86年臺上字第3295號判例意旨可資參照。是被告甲○○自97年4月22日起迄至97年7月間多次撥打冒名申請之
      行動電話門號，均係本於同一之犯意，於密接時間、地點
      實施之行為，且方法及侵害法益均相同，顯係基於接續犯
      意反覆為之，均屬接續犯，應論以一罪。
  ３、數罪併罰：又被告甲○○就本案所犯之行使偽造私文書、
      詐欺取財、詐欺得利等犯行間，其犯意各別，行為互異，
      侵害法益亦不同，應予分別論罪，併合處罰。
（二）量刑：爰審酌被告甲○○前有違反動產擔保交易法、持有
      毒品等刑事紀錄，有臺灣高等法院被告前案紀錄表1 份附
      卷可稽，固不構成累犯，然已徵素行非佳，又為圖一時之
      私慾，竟於借住友人即告訴人丙○○住所期間，私自拿取
      告訴人丙○○之身分證加以影印，並冒用告訴人丙○○之
      名義申請行動電話門號供己使用，卻遲未繳納通信費用，
      造成遠傳電信公司核發管理行動電話門號之正確性暨告訴
      人丙○○因遲未繳交通話費導致毀約及需補繳通話費之損
      害，所為實不足取，惟念其犯後坦承犯行不諱，犯後態度
      尚佳，然迄今仍未賠償告訴人丙○○所受之損失等一切情
      狀，分別量處如主文所示之刑，併定其應執行刑及諭知易
      科罰金之折算標準，以示懲儆。
（三）法律修正後之法律適用：
  １、本件被告甲○○行為後，刑法第41條第2項至第8項雖業於
      97年12月30日修正，經總統於98年1 月21日公布，並於98
      年9月1日施行。而按行為後法律有變更者，適用行為時之
      法律，但行為後之法律有利於行為人者，適用最有利於行
      為人之法律，刑法第2條第1項定有明文，係採從舊從輕之
      原則。而所謂法律有變更，係指足以影響行為之可罰性範
      圍及其法律效果之法律修正而言，易科罰金、易服勞役之
      折算標準及其期限涉及裁量權之行使，屬於科刑規範事項
      ，其折算標準於裁判時並應於主文內諭知，與一般純屬執
      行之程序有別，是如新舊法對易科罰金、易服勞役之折算
      標準及期限各有不同時，應依前揭規定，比較適用最有利
      於行為人之法律，有最高法院96年度臺非字第58號、第23
      4號判決可資參照。惟有關易服社會勞動折算標準為6小時
      折算1日，期限為最長1年，修正後刑法第41條第2項、第3
      項、第5 項已定有明文，其標準係屬固定，並不涉及法院
      裁量權之行使，非屬科刑規範事項變更，自不生新舊法比
      較之問題，故本案無刑法第2條法律變更規定之適用。
  ２、又依修正後刑法第41條第2 項規定：「依前項規定得易科
      罰金而未聲請易科罰金者，得以提供社會勞動6小時折算1
      日，易服社會勞動」。而刑法施行法第3條之2規定：「刑
      法第41條及第42條之1 之規定，於中華民國98年9月1日刑
      法修正施行前已裁判確定之處罰，未執行或執行未完畢者
      ，亦適用之」，其立法理由謂：「依刑法第41條規定聲請
      易服社會勞動者，因條文已明定以社會勞動6 小時折算徒
      刑或拘役1 日，與易科罰金應於裁判主文諭知折算標準之
      情形不同，無須於裁判主文諭知…至於可否易服社會勞動
      ，與可否易科罰金相同，皆屬於執行事項，非裁判量刑事
      項，故98年9月1日刑法修正施行前已裁判確定之處罰，未
      執行或執行未完畢者，無庸再向法院聲請裁定諭知折算標
      準」。準此，本件有修正後刑法第41條之適用，是被告甲○○若未聲請易科罰金，依法得以提供社會勞動6 小時折
      算1 日，易服社會勞動，惟無須於本判決主文諭知，併予
      敘明。
（四）沒收：被告甲○○在遠傳電信公司行動電話／第三代行動
      電話服務申請書之「申請人簽名」欄位上偽造之「丙○○
      」署名共計2枚，不問屬於犯人與否，均應依刑法第219條
      規定併予宣告沒收。
據上論斷，應依刑事訴訟法第273條之1第1項、第299條第1 項前
段，刑法第210條、第216條、第219條、第339條第1項、第339條
第2項、第51條第5款、修正後第41條第1項前段、第2項，刑法施
行法第1條之1，判決如主文。
本案經檢察官洪期榮到庭執行職務。
中    華    民    國    98    年    9     月    28    日
            臺灣新竹地方法院刑事第九庭
                                法  官  劉兆菊
以上正本證明與原本無異。
如不服本判決應於收受判決後10日內向本院提出上訴書狀，並應
敘述具體理由。其未敘述上訴理由者，應於上訴期間屆滿後20日
內向本院補提理由書(均須按他造當事人之人數附繕本)「切勿逕
送上級法院」。
中    華    民    國    98    年    9     月    28    日
                                書記官  林兆嘉
附錄本案論罪科刑法條：
中華民國刑法第210條
偽造、變造私文書，足以生損害於公眾或他人者，處5年以下有
期徒刑。
中華民國刑法第216條
行使第210條至第215條之文書者，依偽造、變造文書或登載不實
事項或使登載不實事項之規定處斷。
中華民國刑法第339條
意圖為自己或第三人不法之所有，以詐術使人將本人或第三人之
物交付者，處5年以下有期徒刑、拘役或科或併科1千元以下罰金
。
以前項方法得財產上不法之利益或使第三人得之者，亦同。
前二項之未遂犯罰之。


司法院資訊處製作；財團法人民間司法改革基金會備份。
